---
title: "TUgas MPDW Pekan 3"
author: "Muhammad Farhan Adeva - G1401211062"
date: "2023-09-18"
output: html_document
---

# library
```{r}
library(dLagM)
library(dynlm)
library(MLmetrics)
library(lmtest)
library(readxl)
```
# Impor Data
```{r}
data <- rio::import("https://raw.githubusercontent.com/Adevaaaa/MPDW/main/Pertemuan%203/Data/Data_Tugas_Praktikum3.csv")
```

# Pembagian Data

Membagi data 80% untuk train dan 20% untuk test
```{r}
# Split Data
train <-data[1:160,]
test <- data[161:200,]
```
```{r}
# Data Time Series
train.ts<-ts(train)
test.ts<-ts(test)
data.ts<-ts(data)
```

# Model Koyck
```{r}
model.koyck <- koyckDlm(x = train$Low, y=train$High)
summary(model.koyck)
```
Dari hasil tersebut, didapat bahwa  peubah $x_t$ dan
$y_{t-1}$ memiliki nilai $P-Value<0.05$. Hal ini menunjukkan bahwa, peubah $x_t$ dan $y_{t-1}$ berpengaruh signifikan terhadap
$y_t$. Adapun model keseluruhannya adalah sebagai berikut 
$$
\hat{Y_t}= 118.7763+0.6237X_t+ 0.3759Y_{t-1}
$$ \
```{r}
AIC(model.koyck)
```
```{r}
BIC(model.koyck)
```
# Peramalan dan Akurasi
```{r}
fore.koyck <- forecast(model = model.koyck, x=test$Low, h=40)
fore.koyck
```
# MAPE
```{r}
mape.koyck <- MAPE(fore.koyck$forecasts, test$High)
GoF(model.koyck)
```
# Pemodelan dengan Regression Distributed Lag (Lag=2)
```{r}
model.dlm <- dlm(x = train$Low, y=train$High,q=2)
model.dlm
```
Dari hasil diatas, didapat bahwa $P-value$ dari intercept, $x_{t}$ dan
$x_{t-1}<0.05$. Hal ini menunjukkan bahwa intercept, $x_{t}$ dan
$x_{t-1}$ berpengaruh signifikan terhadap $y_t$. Adapun model
keseluruhan yang terbentuk adalah sebagai berikut

$$
\hat{Y_t}=148.924+ 0.81413X_t+0.08859X_{t-1}+0.10301X_{t-2}
$$ 

```{r}
AIC(model.dlm)
```
```{r}
BIC(model.dlm)
```
# Peramalan dan Akurasi
```{r}
fore.dlm <- forecast(model = model.dlm, x=test$Low, h=40)
fore.dlm
```
# MAPE Model DLM
```{r}
mape.dlm <- MAPE(fore.dlm$forecasts, test$High)
# akurasi data training
GoF(model.dlm)
```
# Lag Optimum
```{r}
# penentuan lag optimum 
finiteDLMauto(formula = High ~ Low,
              data = data.frame(train), q.min = 1, q.max = 10,
              model.type = "dlm", error.type = "AIC", trace = F)
```
```{r}
model.dlm2 <- dlm(x = train$Low, y=train$High,q=10)
summary(model.dlm2)
```
Dari hasil diatas, didapat bahwa $P-value$ dari intercept, $x_{t}$ dan
$x_{t-1}<0.05$. Hal ini menunjukkan bahwa intercept, $x_{t}$ dan
$x_{t-1}$ berpengaruh signifikan terhadap $y_t$. Adapun model
keseluruhan yang terbentuk adalah sebagai berikut 
$$
\hat{Y_t}=74.63+ 0.8248X_t+ 0.1004X_{t-1}+0.0240X_{t-2}-0.0119X_{t-3}+0.03571x_{t-4}+0.0108x_{t-5}-0.0443x_{t-6}+0.0854x_{t-7}+0.0121x_{t-8}-0.08192x_{t-9}+0.0619x_{t-10}
$$ 
```{r}
AIC(model.dlm2)
```
```{r}
BIC(model.dlm2)
```
```{r}
# peramalan dan akurasi
fore.dlm2 <- forecast(model = model.dlm2, x=test$Low, h=40)
mape.dlm2<- MAPE(fore.dlm2$forecasts, test$High)
# akurasi data training
GoF(model.dlm2)
```
Model tersebut merupakan model yang sangat baik dengan nilai MAPE yang
kurang dari 10%.

# Model AUtoregressive
```{r}
# Model ardl
model.ardl <- ardlDlm(x = train$Low, y = train$High, p = 1 , q = 1)
summary(model.ardl)
```
Hasil di atas menunjukkan bahwa peubah $intercept, x_{t}, y_{t-1}$,
hasil uji t menunjukkan nilai-p pada peubah $<0.05$ Hal ini menunjukkan
bahwa peubah $intercept, x_{t}, y_{t-1}$ berpengaruh signifikan terhadap
$y_t$, sementara $x_{t-1}$ tidak berpengaruh signifikan terhadap $y_t$.
Model keseluruhannya adalah sebagai berikut:

$$
\hat{Y}=113.78+ 0.7407X_t-0.0555X_{t-1}+0.3169Y_{t-1}
$$ 
```{r}
AIC(model.ardl)
```
```{r}
BIC(model.ardl)
```
# Peramalan dan Akurasi
```{r}
fore.ardl <- forecast(model = model.ardl, x=test$Low, h=40)
fore.ardl
```
```{r}
mape.ardl <- MAPE(fore.ardl$forecasts, test$High)
mape.ardl
```


```{r}
# akurasi data training
GoF(model.ardl)
```
Berdasarkan akurasi di atas, terlihat bahwa nilai MAPE keduanya tidak
jauh berbeda. Artinya, model regresi dengan distribusi lag ini
tidak `overfitted` atau `underfitted`

# Lag Optimum
```{r}
# penentuan lag optimum
model.ardl.opt <- ardlBoundOrders(data = data.frame(data), ic = "AIC", 
                                  formula = High ~ Low)
min_p=c()
for(i in 1:6){
  min_p[i]=min(model.ardl.opt$Stat.table[[i]])
}
q_opt=which(min_p==min(min_p, na.rm = TRUE))
p_opt=which(model.ardl.opt$Stat.table[[q_opt]] == 
              min(model.ardl.opt$Stat.table[[q_opt]], na.rm = TRUE))
data.frame("q_optimum" = q_opt, "p_optimum" = p_opt, 
           "AIC"=model.ardl.opt$min.Stat)
```
Dari tabel di atas, dapat terlihat bahwa nilai AIC terendah didapat
ketika $p=15$ dan $q=1$, yaitu sebesar `2118.595`. Artinya, model
autoregressive optimum didapat ketika $p=15$ dan $q=1$.

Selanjutnya dapat dilakukan pemodelan dengan nilai $p$ dan $q$ optimum
seperti inisialisasi di langkah sebelumnya.

# Model ARDL Optimum
```{r}
model3.ardl.opt1 <- ardlDlm(x = train$Low, y = train$High, p = 15 , q = 1)
summary(model3.ardl.opt1)
AIC(model3.ardl.opt1)
BIC(model3.ardl.opt1)
```


# Model dlm q=1
```{r}
# sama dengan model dlm q=1
cons_lm1 <- dynlm(High ~ Low+L(Low),data = train.ts)
```

# Model dlm Optimum
```{r}
# sama dengan dlm lag = 10
cons_lm2 <- dynlm(High ~ Low+L(Low)+L(Low,2)+L(Low,3)+L(Low,4)+L(Low,5)+L(Low,6)+L(Low,7)+L(Low,8)+L(Low,9)+L(Low,10),data = train.ts)
```

# Model Ardl 
```{r}
# sama dengan model ardl p=1 q=1
cons_lm3 <-  dynlm(High ~ Low+L(Low)+L(High),data = train.ts)
```
# Model Ardl 
```{r}
# sama dengan ardl p=15 q=1
cons_lm4 <- dynlm(High ~ Low+L(Low)+L(Low,2)+L(Low,3)+L(Low,4)+L(Low,5)+L(Low,6)+L(Low,7)+L(Low,8)+L(Low,9)+L(Low,10)+L(Low,11)+L(Low,12)+L(Low,13)+L(Low,14)+L(Low,15)+L(High),data = train.ts)

```

```{r}
summary(cons_lm1)
summary(cons_lm2)
summary(cons_lm3)
summary(cons_lm4)
```
# SSE
```{r}
deviance(cons_lm1)
deviance(cons_lm2)
deviance(cons_lm3)
deviance(cons_lm4)
```

# Autokorelasi
```{r}
dwtest(cons_lm1)
dwtest(cons_lm2)
dwtest(cons_lm3)
dwtest(cons_lm4)
```
Model yang tidak autokorelasi adalah 3 dan 4

# Heterogenitas
```{r}
bptest(cons_lm1)
bptest(cons_lm2)
bptest(cons_lm3)
bptest(cons_lm4)
```

Semua Homogen
# Kenormalan
```{r}
shapiro.test(residuals(cons_lm1))
shapiro.test(residuals(cons_lm2))
shapiro.test(residuals(cons_lm3))
shapiro.test(residuals(cons_lm4))
```
semua model tidak menyebar normal


# Perbandingan Model
```{r}
akurasi <- matrix(c(mape.koyck, mape.dlm, mape.dlm2, mape.ardl))
row.names(akurasi)<- c("Koyck","DLM 1","DLM 2","Autoregressive")
colnames(akurasi) <- c("MAPE")
akurasi
```

Berdasarkan nilai MAPE, model paling optimum didapat pada Model Autoregressive karena memiliki nilai MAPE yang terkecil.

# Plot
```{r}
par(mfrow=c(1,1))
plot(test$Low, test$High, type="b", col="black", ylim=c(7000,8000))
points(test$Low, fore.koyck$forecasts,col="red")
lines(test$Low, fore.koyck$forecasts,col="red")
points(test$Low, fore.dlm$forecasts,col="blue")
lines(test$Low, fore.dlm$forecasts,col="blue")
points(test$Low, fore.dlm2$forecasts,col="orange")
lines(test$Low, fore.dlm2$forecasts,col="orange")
points(test$Low, fore.ardl$forecasts,col="green")
lines(test$Low, fore.ardl$forecasts,col="green")
legend("topleft",c("aktual", "koyck","DLM 1","DLM 2", "autoregressive"), lty=1, col=c("black","red","blue","orange","green"), cex=0.8)
```

