---
title: "Tugas Individu Minggu 7"
author: "Muhammad Farhan Adeva - G1401211062"
date: "2023-10-15"
output: html_document
---

# Library
```{r}
library(forecast)
library(graphics)
library(TTR)
library(TSA)
library(dplyr)
library(forecast)
library(lmtest) 
library(orcutt) 
library(HoRM) 
library(corrplot)
library(dLagM)
library(dynlm)
library(MLmetrics)
library(ggplot2)
library(tsibble)
library(tseries)
library(MASS)
library(aTSA)
```

# Input Data
```{r}
library(rio)
data <- import("https://raw.githubusercontent.com/Adevaaaa/MPDW/main/Pertemuan%207/Data%20Tugas%20MPDW%201.csv")
```

# Merubah Data Menjadi Time Series
```{r}
data.ts <- ts(data$Suhu)
```

# Membagi data menjadi data latih (80%) dan data uji (20%) dan jadikan time series
```{r}
train <- data[1:115,2]
test <- data[116:144,2]
train.ts <- ts(train, frequency = 12)
test.ts <- ts(test, frequency = 12)
```

# Eksplorasi
```{r}
# data full
ts.plot(data.ts, col="purple",main="Plot Semua Data", type="o",xlab="Time",ylab="Data")
points(data.ts)

# data latih
ts.plot(train.ts, col="orange",main="Plot Train", type="o",xlab="Time",ylab="Data")
points(train.ts)

# data uji
ts.plot(test.ts, col="green",main="Plot Test", type="o",xlab="Time",ylab="Data")
points(test.ts)
```

dapat dilihat bahwa data deret waktu pada suhu jakarta membentuk pola aditif musiman tanpa trend 

# Check Stasioner

#Plot acf

```{r}
acf(train.ts, main="ACF", lag.max=20)
```
Berdasarkan plot ACF, terlihat bahwa plot ACF pada data tersebut cenderung *tails off* dan membentuk gelombang sinus. menandakan bahwa data tersebut stasioner dalam rataan

#Uji ADF

```{r}
tseries::adf.test(train.ts)
```

$H_0$ : Data tidak stasioner dalam rataan

$H_1$ : Data stasioner dalam rataan

Berdasarkan uji ADF tersebut, didapat *p-value* sebesar 0.06 yang lebih besar dari taraf nyata 5% sehingga tak tolak $H_0$ dan menandakan bahwa data tidak stasioner dalam rataan. Hal ini sesuai dengan hasil eksplorasi menggunakan plot time series dan plot ACF.

# Penanganan Data Tidak Stasioner dalam Rataan
```{r}
train.diff<-diff(train.ts,differences = 1) 
plot.ts(train.diff, lty=1, xlab="Times", ylab="Data Difference 1 ", main="Plot Difference")
```
terlihat pada plot tersebut data sudah stasioner dalam rataan ditandai dengan data bergerak pada nilai tengah.

#Plot ACF dan PACF Setelah Penanganan
```{r}
acf_trainbaru <-acf(train.diff)
pacf_trainbaru <- pacf(train.diff)
```

#Uji ADF

```{r}
tseries::adf.test(train.diff)
```

$H_0$ : Data tidak stasioner dalam rataan

$H_1$ : Data stasioner dalam rataan

Berdasarkan uji ADF tersebut, didapat *p-value* sebesar 0.01 yang lebih kecil dari taraf nyata 5% sehingga tolak $H_0$ atau data stasioner dalam rataan. Sehingga dalam hal ini ketidakstasioneran data sudah berhasil ditangani dan dapat dilanjutkan ke pemodelan

#Plot EACF

```{r}
eacf(train.diff)
```

Identifikasi model menggunakan plot EACF dilakukan dengan melihat ujung segitiga pada pola segitiga nol. Dalam hal ini model tentatif yang terbentuk adalah ARIMA(2,1,2)

#ARIMA(2,1,3)
```{r}
model1.da = Arima(train.diff,order=c(2,1,2),method = "ML")
summary(model1.da) 
coeftest(model1.da)
```

Pada ARIMA(2,1,2) didapatkan nilai IAC sebesar 141.14 dan seluruh parameter signifikan

# analisis sisaan

### Eksplorasi 

```{r}
#Eksplorasi 
sisaan.da <- model1.da$residuals 
par(mfrow=c(2,2)) 
qqnorm(sisaan.da) 
qqline(sisaan.da, col = "blue", lwd = 2) 
plot(c(1:length(sisaan.da)),sisaan.da) 
acf(sisaan.da) 
pacf(sisaan.da) 
par(mfrow = c(1,1))
```

### Uji Formal

```{r}
#1) Sisaan Menyebar Normal 
ks.test(sisaan.da,"pnorm")
```

$H_0$ : Sisaan menyebar normal

$H_1$ : Sisaan tidak menyebar normal

Berdasarkan uji KS tersebut, didapat *p-value* sebesar 0.00001 yang kurang dari taraf nyata 5% sehingga tolak $H_0$ dan menandakan bahwa sisaan tidak menyebar normal. Hal ini sesuai dengan hasil eksplorasi menggunakan plot kuantil-kuantil normal.

```{r}
#2) Sisaan saling bebas/tidak ada autokorelasi 
Box.test(sisaan.da, type = "Ljung")  
```

$H_0$ : Sisaan saling bebas

$H_1$ : Sisaan tidak tidak saling bebas

Berdasarkan uji Ljung-Box tersebut, didapat *p-value* sebesar 0.3429 yang lebih besar dari taraf nyata 5% sehingga tak tolak $H_0$ dan menandakan bahwa sisaan saling bebas. Artinya tidak ada autokorelasi

```{r}
#3) Sisaan homogen 
Box.test((sisaan.da)^2, type = "Ljung") 
```

$H_0$ : Ragam sisaan homogen

$H_1$ : Ragam sisaan tidak homogen

Berdasarkan uji Ljung-Box tersebut. didapat *p-value* sebesar 0.8606 yang lebih besar dari taraf nyata 5% sehingga tak tolak $H_0$ dan menandakan bahwa ragam sisaan homogen

```{r}
#4) Nilai tengah sisaan sama dengan nol 
t.test(sisaan.da, mu = 0, conf.level = 0.95)  #tak tolak h0 > nilai tengah sisaan sama dengan 0
```

$H_0$ : nilai tengah sisaan sama dengan 0

$H_1$ : nilai tengah sisaan tidak sama dengan 0

Berdasarkan uji-ttersebut, didapat *p-value* sebesar 0.9349 yang lebih besar dari taraf nyata 5% sehingga tak tolak $H_0$ dan menandakan bahwa nilai tengah sisaan sama dengan 0

# Overfitting

### ARIMA(2,1,2)

```{r}
model5=Arima(train.ts, order=c(3,1,2),method="ML")
summary(model5) 
lmtest::coeftest(model5) 
```
```{r}
model6=Arima(train.ts, order=c(2,1,3),method="ML")
summary(model5) 
lmtest::coeftest(model5) 
```
berdasarkan hasil overfitting yg terbaik tetap model ARIMA(2,1,2)

# Peramalan

```{r}
#---FORECAST---#
ramalan <- forecast::forecast(model1.da, h = length(test)) 
ramalan
data.ramalan <- ramalan$mean
plot(ramalan)
```


```{r}
pt_1 <- train.ts[115] #nilai akhir data latih
hasil.forc.Diff <- data.ramalan
hasil <- diffinv(hasil.forc.Diff, differences = 1) + pt_1
#has.1 sama hasilnta dengan: cumsum(c(pt_1,hasil.forc.Diff))
ts.plot(train.ts,hasil)
```

# AKURASI

```{r}
perbandingan <- matrix(data=c(head(test.ts, n=length(test)), hasil[-1]),
                     nrow = length(test), ncol = 2)
colnames(perbandingan) <- c("Aktual","Hasil Forecast")
perbandingan
accuracy(hasil[-1], head(test.ts, n=length(test)))
```