---
title: "Tugas Praktikum Minggu 4"
author: "Muhammad Farhan Adeva - G1401211062"
date: "2023-09-21"
output: html_document
---
# Membuat Data
```{r}
set.seed(062)
wn <- rnorm(300)
ts.plot(wn)
n <- length(wn)
```
# SOAL MA(2)
Bentuk loop dapat dilihat dari rumus MA(1) yang hendak dibangkitkan:

$$
y_t = e_t+0.4e_{t-1}+0.6e_{t-2}
$$
```{r}
ma <- wn[1]
ma[2] <- wn[2]
for(i in 3:n)(
  ma[i] <- wn[i]+0.4*wn[i-1]+0.6*wn[i-2]
)
ma
```
# Menggunakan Fungsi arima.sim()
```{r}
ma1 <- arima.sim(list(order=c(0,0,2), ma=c(0.4,0.6)), n=300)
ma1
```
```{r}
ts.plot(ma)
```
Berdasarkan plot time series, terlihat bahwa data MA(2) yang dibangkitkan stasioner dalam rataan

```{r}
acf(ma,lag.max = 30)
```
Berdasarkan plot AFC tersebut, terlihat bahwa plot ACF cuts off di lag 1,2 dan 3

```{r}
pacf(ma)
```

```{r}
TSA::eacf(ma)
```
```{r}
yt_ma <- ma[-1]
yt_ma
yt_1_ma <- ma[-300]
yt_1_ma
```
```{r}
yt_ma2 <- ma[-c(1,2)]
yt_ma2
yt_2_ma <- ma[-c(299,300)]
yt_2_ma
```
```{r}
yt_ma3 <- ma[-c(1,2,3)]
yt_ma3
yt_3_ma <- ma[-c(298,299,300)]
yt_3_ma
```

```{r}
cor(yt_ma,yt_1_ma)
cor(yt_ma2,yt_2_ma)
cor(yt_ma3,yt_3_ma)
```




# SOAL AR(2)
Bentuk loop dapat dilihat dari rumus AR(1) yang hendak dibangkitkan:

$$ Y_t = e_t+0.5Y_{t-1}+0.2Y_{t-2} $$
```{r}
ar <- c(1:n)
for(i in 3:n){
  ar[i] <- wn[i]+0.5*ar[i-1]+0.2*ar[i-2]
}
ar
```
# Menggunakan fungsi arima.sim()
```{r}
ar1 <- arima.sim(list(order=c(2,0,0), ar=c(0.5,0.2)), n=300)
ar1
```

```{r}
ts.plot(ar)
```
Berdasarkan plot time series tersebut terlihat bahwa data cenderung stasioner pada rataan

```{r}
acf(ar)
```
```{r}
pacf(ar)
```
```{r}
TSA::eacf(ar)
```
# Scatter Plot Antar Lag 
#Korelasi antara y_t dengan y_t-1

```{r}
#y_t
yt_ar <- ar[-1]
yt_ar
#Yt-1
yt_1_ar <- ar[-300]
yt_1_ar
```
```{r}
#Yt
yt_ar2 <- ar[-c(1,2)]
yt_ar2
#Yt-2
yt_2_ar <- ar[-c(299,300)]
yt_2_ar
```
```{r}
#Yt
yt_ar3 <- ar[-c(1,2,3)]
yt_ar3
#Yt-3
yt_3_ar <- ar[-c(298,299,300)]
yt_3_ar
```

```{r}
par(mfrow = c(1, 3))
plot(y=yt_ar,x=yt_1_ar)
plot(y=yt_ar2,x=yt_2_ar)
plot(yt_ar3,yt_3_ar)
```
```{r}
cor(yt_ar,yt_1_ar)
cor(yt_ar2,yt_2_ar)
cor(yt_ar3,yt_3_ar)
```






#ARMA(2,2)
fungsi umum untuk membangkitkan data ARMA. Input dari fungsi adalah jumlah data yang hendak dibangkitkan, koefisien MA, dan koefisien AR

```{r}
arma.sim <- function(n, macoef, arcoef){
  manum <- length(macoef)
  arnum <- length(arcoef)
  stopifnot(manum < n & arnum < n)
  
  wn <- rnorm(n, sd = 0.5)
  init <- max(manum, arnum)

  arma <- wn[1:init]
  for(i in {init+1}:n){
   mastart <- i - manum
   maend <- i-1
   arstart <- i - arnum
   arend <- i-1
   arma[i] <- sum(arcoef * arma[arstart:arend]) + sum(macoef * wn[mastart:maend])  + wn[i]
   }
  return(arma)
}
```

```{r}
arma22 <- arma.sim(300, c(0.4, 0.6), c(0.5,0.2))

arma22 |> arima(c(2,0,2))
```
# Menggunakan rumus manual
$$ Y_t = e_t+0.5Y_{t-1}+ 0.2Y_{t-2}+0.4e_{t-1}+0.6e_{t-2}$$
```{r}
phi1 = 0.5
theta1 = 0.4
phi2 = 0.2
theta2 = 0.6
y.arma=c(1:n)
for (i in 3:n){
  y.arma[i] = phi2*y.arma[i-2]+theta2*wn[i-2]+phi1*y.arma[i-1] + theta1*wn[i-1]+wn[i]
}

y.arma
```
#Karakteristik ARMA(2,2) 

```{r}
par(mfrow = c(1, 2))
ts.plot(y.arma)
ts.plot(arma22)
```
Berdasarkan plot time series tersebut, terlihat bahwa model ARMA(2,2) cenderung stasioner dalam rataan

#Plot PACF
```{r}
par(mfrow = c(1, 2))
pacf(y.arma)
pacf(arma22)
```
#Plot EACF
```{r}
TSA::eacf(y.arma)
TSA::eacf(arma22)
```
#Scatterplot Antar Lag
```{r}
#Yt
yt_arma1 <- arma22[-1]
yt_arma1
#Yt-1
yt_1_arma <- arma22[-200]
yt_1_arma
```
```{r}
#Yt
yt_arma2 <- arma22[-c(1,2)]
yt_arma2
#Yt-1
yt_2_arma <- arma22[-c(299,300)]
yt_2_arma
```
```{r}
#Yt
yt_arma3 <- arma22[-c(1,2,3)]
yt_arma3
#Yt-1
yt_3_arma <- arma22[-c(298,299,300)]
yt_3_arma
```
```{r}
par(mfrow = c(1, 3))
plot(y=yt_arma1,x=yt_1_arma)
plot(y=yt_arma2,x=yt_2_arma)
plot(y=yt_arma3,x=yt_3_arma)
```

```{r}
cor(yt_arma1,yt_1_arma)
cor(yt_arma2,yt_2_arma)
cor(yt_arma3,yt_3_arma)
```

