---
title: "Tugas 1 MPDW (Pemulusan)"
author: "Muhammad Farhan Adeva - G1401211062"
date: "2023-09-03"
output: html_document
---
Menggunakan library seperti berikut
```{r}
library("forecast")
library("graphics")
library("TTR")
library("TSA")
library("ggplot2")
```

#IMPORT DATA
```{r}
library('rio')
datampdw <- import("https://raw.githubusercontent.com/Adevaaaa/MPDW/main/Tugas/Minggu%201/Data%20Tugas%20MPDW%201.csv")
```

#Eksplorasi Data

untuk mengetahui tipe data yang dipakai
```{r}
str(datampdw)
```

untuk mengetahui banyaknya baris dan kolom dapat diketahui banyak periode sebanyak 144 dan 2 kolom (periode,suhu)
```{r}
dim(datampdw)
```

Mengubah data agar terbaca sebagai data deret waktu dengan fungsi
```{r}
datampdw.ts <- ts(datampdw$Suhu)
```

melihat ringkasan data
```{r}
summary(datampdw.ts)
```
Kita dapat melihat untuk suhu rata-rata terkecil sebesar 26.46 dan maksimal suhu rata-rata 29.77


```{r}
ts.plot(datampdw.ts, xlab = "Time Period", ylab = "Suhu", main = "Time Series Suhu")
points(datampdw.ts)
```
Dari visualisasi data, dapat disimpulkan sementara bahwa data time series ini merupakan jenis yang konstan

#Pembagian data

Pembagian data training dan data test dilakukan dengan perbandingan 80% training data dan 20% testing data

```{r}
training_suhu <- datampdw[1:116,]
testing_suhu <- datampdw[117:144,]
train_suhu.ts <- ts(training_suhu$Suhu)
test_suhu.ts <- ts(testing_suhu$Suhu)
```

#Eksplorasi Data untuk Data Training dan Data Test

```{r}
ggplot() + 
  geom_line(data = training_suhu, aes(x = Periode, y = Suhu, col = "Data Training")) +
  geom_line(data = testing_suhu, aes(x = Periode, y = Suhu, col = "Data Test")) +
  labs(x = "Periode Waktu", y = "Suhu", color = "Legend") +
  scale_colour_manual(name="Keterangan:", breaks = c("Data Training", "Data Test"),
                      values = c("blue", "red")) + 
  theme_bw() + theme(legend.position = "bottom",
                     plot.caption = element_text(hjust=0.5, size=12))
```


#SMA
```{r}
data.mpdw.sma <- SMA(train_suhu.ts, m=5)
data.mpdw.sma
```

```{r}
data.ramal<-c(NA,data.mpdw.sma)
data.ramal
```

```{r}
data.gab<-cbind(aktual=c(train_suhu.ts,rep(NA,28)),pemulusan=c(data.mpdw.sma,rep(NA,28)),ramalan=c(data.ramal,rep(data.ramal[length(data.ramal)],27)))
data.gab 
```

```{r}
ts.plot(datampdw.ts, xlab="Time Period ", ylab="Suhu", main= "SMA N=4 Data Suhu")
points(datampdw.ts)
lines(data.gab[,2],col="green",lwd=2)
lines(data.gab[,3],col="red",lwd=2)
legend("topleft",c("data aktual","data pemulusan","data peramalan"), lty=8, col=c("black","green","red"), cex=0.5)
```

```{r}
#Menghitung nilai keakuratan data latih
error_train.sma = train_suhu.ts-data.ramal[1:length(train_suhu.ts)]
SSE_train.sma = sum(error_train.sma[5:length(train_suhu.ts)]^2)
MSE_train.sma = mean(error_train.sma[5:length(train_suhu.ts)]^2)
MAPE_train.sma = mean(abs((error_train.sma[5:length(train_suhu.ts)]/train_suhu.ts[5:length(train_suhu.ts)])*100))

akurasi_train.sma <- matrix(c(SSE_train.sma, MSE_train.sma, MAPE_train.sma))
row.names(akurasi_train.sma)<- c("SSE", "MSE", "MAPE")
colnames(akurasi_train.sma) <- c("Akurasi m = 5")
akurasi_train.sma
```

```{r}
#Menghitung nilai keakuratan data uji
error_test.sma = test_suhu.ts-data.gab[117:140,3]
SSE_test.sma = sum(error_test.sma^2)
MSE_test.sma = mean(error_test.sma^2)
MAPE_test.sma = mean(abs((error_test.sma/test_suhu.ts*100)))

akurasi_test.sma <- matrix(c(SSE_test.sma, MSE_test.sma, MAPE_test.sma))
row.names(akurasi_test.sma)<- c("SSE", "MSE", "MAPE")
colnames(akurasi_test.sma) <- c("Akurasi m = 5")
akurasi_test.sma
```

#SES
```{r}
ses.1 <- ses(train_suhu.ts, h = 28, alpha = 0.2)
plot(ses.1)
ses.1

ses.2<- ses(train_suhu.ts, h = 28, alpha = 0.7)
plot(ses.2)
ses.2
```

```{r}
autoplot(ses.1) +
  autolayer(fitted(ses.1), series="Fitted")
```

#CARA 2 SES
```{r}
ses1<- HoltWinters(train_suhu.ts, gamma = FALSE, beta = FALSE, alpha = 0.2)
plot(ses1)

ramalan1<- forecast(ses1, h=28)
ramalan1
```

```{r}
ses2<- HoltWinters(train_suhu.ts, gamma = FALSE, beta = FALSE, alpha = 0.7)
plot(ses2)

#ramalan
ramalan2<- forecast(ses2, h=28)
ramalan2
```

```{r}
#SES
ses.opt <- ses(train_suhu.ts, h = 28, alpha = NULL)
plot(ses.opt)
ses.opt

#Lamda Optimum Holt Winter
sesopt<- HoltWinters(train_suhu.ts, gamma = FALSE, beta = FALSE,alpha = NULL)
sesopt
plot(sesopt)

#ramalan
ramalanopt<- forecast(sesopt, h=28)
ramalanopt
```

```{r}
#Keakuratan Metode
#Pada data training
SSE1<-ses1$SSE
MSE1<-ses1$SSE/length(train_suhu.ts)
RMSE1<-sqrt(MSE1)

akurasi1 <- matrix(c(SSE1,MSE1,RMSE1))
row.names(akurasi1)<- c("SSE", "MSE", "RMSE")
colnames(akurasi1) <- c("Akurasi lamda=0.2")
akurasi1

SSE2<-ses2$SSE
MSE2<-ses2$SSE/length(train_suhu.ts)
RMSE2<-sqrt(MSE2)

akurasi2 <- matrix(c(SSE2,MSE2,RMSE2))
row.names(akurasi2)<- c("SSE", "MSE", "RMSE")
colnames(akurasi2) <- c("Akurasi lamda=0.7")
akurasi2
```

```{r}
selisih1<-ramalan1$mean - testing_suhu$Suhu
SSEtesting1<-sum(selisih1^2)
MSEtesting1<-SSEtesting1/length(testing_suhu)

selisih2<-ramalan2$mean-testing_suhu$Suhu
SSEtesting2<-sum(selisih2^2)
MSEtesting2<-SSEtesting2/length(testing_suhu)

selisihopt<-ramalanopt$mean-testing_suhu$Suhu
SSEtestingopt<-sum(selisihopt^2)
MSEtestingopt<-SSEtestingopt/length(testing_suhu)

akurasitesting1 <- matrix(c(SSEtesting1,SSEtesting2,SSEtestingopt))
row.names(akurasitesting1)<- c("SSE1", "SSE2", "SSEopt")
akurasitesting1

akurasitesting2 <- matrix(c(MSEtesting1,MSEtesting2,MSEtestingopt))
row.names(akurasitesting2)<- c("MSE1", "MSE2", "MSEopt")
akurasitesting2
```